臺灣高等法院臺中分院刑事判決　　　　100年度上訴字第802號
上　訴　人
即　被　告　洪毅傑
指定辯護人　本院公設辯護人王金陵
上列上訴人即被告因違反槍砲彈藥刀械管制條例案件，不服臺灣
彰化地方法院99年度訴字第1641號，中華民國100年3月8日第一
審判決（起訴案號：臺灣臺中地方法院檢察署99年度偵字第8887
號），提起上訴，本院判決如下：
    主  文
原判決撤銷。
洪毅傑犯非法持有可發射子彈具有殺傷力之槍枝罪，處有期徒刑
壹年陸月，併科罰金新臺幣壹萬元，罰金如易服勞役，以新臺幣
壹仟元折算壹日，扣案如附表編號一所示改造槍枝壹支、附表編
號二所示之制式子彈壹顆及附表編號三所示之非制式子彈壹
顆均沒收。
    事  實
一、洪毅傑明知未經中央主管機關許可，不得持有可發射子彈具
    有殺傷力之槍枝及子彈，竟於99年7月間某日，在不詳地點
    ，向男子ＯＯＯ（姓名年籍詳本院密封卷）購入可發射子彈
    具有殺傷力之仿BERETTA廠M9型半自動手槍製造之改造槍枝1
    支（含彈匣1個，槍枝管制編號：0000000000號）、具有殺
    傷力之口徑9mm制式子彈3顆及具有殺傷力由金屬彈殼組合直
    徑9.0正負0.5mm金屬彈頭而成之非制式子彈2顆，並將上開
    槍、彈置放於所駕駛之車牌號碼1935-WA號自用小客車上，
    而未經許可持有之。嗣洪毅傑於99年9月23日凌晨0時40分許
    ，駕駛上開車輛停放於彰化縣大村鄉村○村○○○路19號前
    時，因另案違反毒品危害防治條例案件通緝為警緝獲，並當
    場在車內扣得洪毅傑所有之如附表所示之物，而查悉上情。
    洪毅傑再於警詢供述係向男子ＯＯＯ購得本案槍、彈，而經
    警員查獲ＯＯＯ涉嫌製造槍枝犯行。
二、案經彰化縣警察局員林分局報告臺灣彰化地方法院檢察署檢
    察官偵查起訴。
    理  由
一、證據能力部分：
  (一)按現行刑事訴訟法關於「鑑定」之規定，除選任自然人充當
    鑑定人外，另設有囑託機關鑑定制度。依同法第198條、第2
    08條之規定，不論鑑定人或鑑定機關、團體，固均應由法院
    、審判長、受命法官或檢察官視具體個案之需要而為選任、
    囑託，並依第206條之規定，提出言詞或書面報告，始符合
    同法第159條第1項所定得作為證據之「法律有規定」之情形
    。否則所為之鑑定，仍屬傳聞證據。然於司法警察機關調查
    中之案件，為因應實務上，或因量大、或有急迫之現實需求
    ，併例行性當然有鑑定之必要者，例如毒品之種類與成分、
    尿液之毒品反應，或者槍、彈有無殺傷力等鑑定，基於檢察
    一體原則，得由該管檢察長對於轄區內之案件，以事前概括
    選任鑑定人或囑託鑑定機關、團體之方式，俾便轄區內之司
    法警察官、司法警察對於調查中之此類案件，得即時送請先
    前已選任之鑑定人或囑託之鑑定機關、團體實施鑑定，以求
    時效（參考法務部92年9月1日法檢字第0920035083號函意旨
    ，刊載於法務部公報第312期）。此種由檢察機關概括選任
    鑑定人或概括囑託鑑定機關、團體，再轉知司法警察官、司
    法警察於調查犯罪時參考辦理之作為，法無明文禁止，係為
    因應現行刑事訴訟法增訂傳聞法則及其例外規定之實務運作
    而為。則經由司法警察官、司法警察依檢察官所概括選任之
    鑑定人或囑託鑑定機關、團體所為之鑑定結果，與檢察官選
    任或囑託為鑑定者，性質上並無差異，同具有證據能力。本
    件扣案槍枝、子彈，係由彰化縣警察局員林分局依上開規定
    送請內政部警政署刑事警察局鑑定，所為之書面鑑定報告即
    內政部警政署刑事警察局99年10月18日刑鑑字第0990136797
    號鑑定書，自屬上開「法律規定」得為證據者，而有證據能
    力。
  (二)扣案之槍枝、子彈，係以物件之存在及其呈現之狀態為證據
    資料，性質上屬物證而非供述證據，並無傳聞法則之適用，
    且該等扣案物係經員警合法執行搜索程序所扣得，且與本案
    具有關聯性，自有證據能力。
二、上訴人即被告洪毅傑經合法傳喚未到庭，惟被告持有上開槍
    、彈經警查獲之事實，業據被告於原審坦承不諱，核與其於
    警詢、偵訊供承主要情節相符，而扣案如附表編號一、二及
    編號三所示之槍枝及子彈，經送內政部警政署刑事警察局
    以檢視法、性能檢驗法、試射法鑑定，認送驗槍枝1支（槍
    枝管制編號0000000000號），係由仿BERETTA廠M9型半自動
    手槍製造之改造手槍，換裝土造金屬槍管而成，擊發功能正
    常，可供擊發適用子彈使用，認具殺傷力；子彈2顆，認均
    係口徑9mm制式子彈，採樣1顆試射，可擊發，認具殺傷力；
    子彈1顆，認係口徑9mm制式子彈，彈底具撞擊痕跡，經試射
    ，可擊發，認具殺傷力；子彈2顆，認均係非制式子彈，由
    金屬彈殼組合直徑9.0±0.5mm金屬彈頭而成，採樣1顆試射
    ，可擊發，認具殺傷力等情，此有內政部警政署刑事警察局
    99年10月18日刑鑑字第0990136797鑑定書暨槍彈鑑定照片共
    計10張附卷可稽（偵卷第27頁至第28頁反面），足認被告之
    自白與事實相符。從而，本案事證明確，被告上開犯行洵堪
    認定，應依法論科。
三、被告於警詢固曾稱其係於99年7月25日，在臺中市○○路流
    動市場，向綽號「阿明」者購得本案槍、彈云云，然經警突
    破被告心防後，已經被告坦承並非在流動市場購得本案槍、
    彈，事實上係向男子ＯＯＯ（姓名年籍詳本院密封卷）購得
    改造手槍1支及子彈6顆，嗣經警向臺灣彰化地方法院申請搜
    索票後，到ＯＯＯ住處搜索，因而查獲改造槍枝工具一批及
    槍管、子彈等證物，ＯＯＯ改造槍枝線索確實係被告洪毅傑
    提供無訛，有彰化縣警察局員林分局函及函附報告書，暨查
    獲現場、改造工具、子彈照片等附本院密封卷可參（員林分
    局函及函附報告書固屬被告以外之於審判外之陳述，然本案
    當事人及辯護人對此函及報告書之證據能力迄本院辯論終結
    前並未聲明異議，依刑事訴訟法第159條之5之規定，應認上
    開員林分局函及函附報告書均具有證據能力），雖被告向警
    員所述向ＯＯＯ購買槍、彈一節與其於99年9月23日警詢初
    訊所述在臺中市○○路流動市場向「阿明」購得云云不符，
    然販賣槍枝子彈係違法行為，國人盡知，是買賣雙方勢必儘
    量隱晦其行為，不致公然為之，以被告於99年9月23日警詢
    所述伊在公開市場，短短三言兩語即購得本案具殺傷力之槍
    枝及制式子彈等情，顯與事理有悖，而警員在ＯＯＯ住處搜
    索，亦確搜得大批改造工具、槍枝零件及子彈等確切事證，
    是本院認應以被告所述伊向ＯＯＯ購得本案槍、彈之情始符
    真實，從而本案應符合槍砲彈藥刀械管制條例第18條第4項
    「犯本條例之罪，於偵查或審判中自白，並供述全部槍砲、
    彈藥、刀械之來源，因而查獲」之情形。
四、被告行為後，槍砲彈藥刀械管制條例固於100年1月5日經總
    統以華總一義字第09900358611號令修正公布第8、20條條文
    ，而自100年1月8日施行，然槍砲彈藥刀械管製條例係上開
    修正僅係增列第8條第6項關於「犯第一項、第二項或第四項
    有關空氣槍之罪，其情節輕微者，得減輕其刑。」之規定，
    及增列第20條第4項關於「於中華民國九十年十一月十四日
    本條例修正施行前，原住民單純僅犯未經許可製造、運輸、
    持有及相互間販賣、轉讓、出租、出借或寄藏自製之獵槍、
    魚槍之罪，受判處有期徒刑以上之刑確定者，仍得申請自製
    獵槍、魚槍。」之規定，就同條例第8條第4項之未經許可持
    有可發射子彈具有殺傷力之改造槍枝罪並未修正，自不生比
    較新舊法問題。
五、核被告所為，係犯槍砲彈藥刀械管制條例第8條第4項之未經
    許可，持有可發射子彈具有殺傷力之改造槍枝罪及同條例第
    12條第4項未經許可，持有具有殺傷力之子彈罪。被告以一
    行為持有具有殺傷力之改造手槍及子彈5顆，係一行為觸犯
    數罪名，為想像競合犯，應依刑法第55條規定，從一重之未
    經許可，持有可發射子彈具有殺傷力之改造槍枝罪斷處。又
    按非法寄藏槍砲彈藥刀械等違禁物，所侵害者為社會法益，
    如寄藏之客體種類相同（同為手槍，或同為子彈者），縱令
    寄藏之客體有數個（如數支手槍、數顆子彈），仍為單純一
    罪，不發生想像競合犯之問題（參考最高法院92年度台上字
    第2121號判決意旨）。本件被告雖持有具有殺傷力之子彈5
    顆，惟依前開判決意旨，應僅成立單純一未經許可持有具有
    殺傷力之子彈罪，而不以其所持有之子彈數量而成立數罪，
    併予敘明。再本件扣案如附表編號二、三所示之子彈共6顆
    ，經送鑑定結果，認附表編號二所示之制式子彈3顆及編號
    三所示之非制式子彈2顆均具有殺傷力，而如附表編號三
    所示之非制式子彈1顆則不具有殺傷力等情，有上開刑事
    警察局99年10月18日刑鑑字第0990136797號鑑定書在卷可稽
    （偵卷第27頁），是公訴人認被告持有具有殺傷力之非制式
    子彈6顆（起訴書犯罪事實欄一、第12行記載具有殺傷力之
    子彈6顆），容有未洽，被告持有如附表編號三所示不具
    殺傷力之非制式子彈1顆，應不成立犯罪，惟公訴意旨認此
    部分既與上開論罪科刑之部分，有裁判上一罪之關係，本審
    判不可分原則，爰不另為無罪之諭知。被告犯本條例之罪於
    偵查中自白，並供述全部槍砲、彈藥之來源，因而查獲，爰
    依槍砲彈藥刀械管制條例第18條第4項減輕之。原審以被告
    犯罪事證明確，予以論罪科刑，固非無見，然未認被告符合
    上述槍砲彈藥刀械管制條例第18條第4項減輕規定，尚非妥
    適，而原審判決既有如上瑕疵，既經被告提起上訴，即屬無
    可維持，應由本院予以撤銷改判，爰審酌被告持有上開槍枝
    、子彈，對於社會治安及民眾起居安危造成潛在威脅程度，
    惟查無證據證明被告業已持之另犯他罪，並考量被告犯罪之
    動機、智識程度、生活狀況、犯後坦承犯行之態度等一切情
    狀，量處如主文第2項所示之刑，並就罰金部分諭知易服勞
    役之折算標準，以示懲儆。又公訴人雖請求判處被告有期徒
    刑3年6月，併科罰金8萬元，惟本院審酌被告供出槍、彈來
    源因查獲，符合減免規定之情，認公訴人之求刑尚屬過重，
    併此指明。
六、扣案如附表編號一所示改造槍枝1支（含彈匣1個）、如附表
    編號二所示之制式子彈1顆及附表編號三所示之非制式
    子彈1顆，分別係屬槍砲彈藥刀械管制條例第4條第1項第1款
    、第2款所定，未經許可，不得持有之違禁物，爰均依刑法
    第38條第1項第1款之規定宣告沒收。至如附表編號二、附
    表編號二及附表編號三所示之子彈各1顆（共3顆），業
    經鑑定單位鑑驗試射擊發，有上開內政部警政署刑事警察局
    槍彈鑑定書在卷可資為憑，均已失其子彈之結構及性能，堪
    認業已耗損而無殺傷力，非屬違禁物，核無沒收之必要；另
    扣案如附表編號三所示之非制式子彈1顆原不具殺傷力，
    亦非屬違禁物，爰不予宣告沒收。
七、按受徒刑之執行完畢，或一部之執行而赦免後，5年以內故
    意再犯有期徒刑以上之罪者，為累犯，加重本刑至二分之一
    ，刑法第47條第1項定有明文。經查，被告前於91年間因竊
    盜案件，經臺灣臺中地方法院以92年度易字第1264號判處有
    期徒刑10月確定，經送監執行，於94年2月5日縮短刑期執行
    完畢（第1案）；又被告另於92年間因贓物案件，經臺灣臺
    中地方法院以92年度中簡字第2121號判決判處有期徒刑3月
    確定（第2案）；再於93年間因贓物案件，經臺灣臺中地方
    法院以93年度沙簡字第388號判決判處有期徒刑6月確定（第
    3案），有臺灣高等法院被告前案紀錄表1份在卷可憑。觀諸
    前開臺灣高等法院被告前案紀錄表之記載，第2案經臺灣臺
    中地方法院檢察署檢察官核發93年度執緝字第415號指揮書
    ，刑期起算日期為94年2月6日，執行期滿日為94年5月5日，
    而第3案經臺灣臺中地方法院檢察署檢察官核發93年度執字
    第8335號指揮書，刑期起算日期為94年5月6日，執行期滿日
    為94年11月5日，然第2案、第3案經被告於93年11月25日易
    科罰金執行完畢，並經臺灣臺中地方法院檢察署檢察官註銷
    上開93年度執緝字第415號、93年度執字第8335號指揮書等
    情，有臺灣臺中地方法院檢察署93年11月25日罰字第930063
    02號、00000000號自行收納款項統一收據2張、臺灣臺中地
    方法院檢察署中檢守執度93執緝415、93執8335字第87000號
    函在原審卷可稽，則臺灣高等法院被告前案紀錄表記載第1
    案至第3案接續執行至94年11月5日乙節，顯然有誤。被告上
    開第2案、第3案既於93年11月25日易科罰金執行完畢，而第
    1 案係經送監執行，並於94年2月5日縮短刑期執行完畢，則
    被告顯係於有期徒刑執行完畢5年後之99年7月25日始為本件
    犯行，核與刑法第47條第1項累犯之規定不符，公訴人認本
    案應有刑法第47條第1項之適用，應有誤會，附此敘明。
八、被告經合法傳喚無正當理由未到庭，爰不待其陳述逕行判決
    。
據上論結，應依刑事訴訟法第371條、第369條第1項前段、第364
條、第299條第1項前段，槍砲彈藥刀械管制條例第8條第4項、第
12條第4項、第18條第4項，刑法第11條前段、第55條、第42條第
3項前段、第38條第1項第1款，判決如主文。
本案經檢察官陳佳琳到庭執行職務。
中    華    民    國   100    年    5     月    26    日
            刑事第二庭    審判長法  官  邱  顯  祥
                                法  官  王  鏗  普
                                法  官  姚  勳  昌
以上正本證明與原本無異。
如不服本判決應於收受送達後10日內向本院提出上訴書狀，其未
敘述上訴之理由者，並得於提起上訴後10日內向本院補提理由書
（均須按他造當事人之人數附繕本）「切勿逕送上級法院」。
                                書記官  吳  宗  玲
中    華    民    國   100    年    5     月    26    日
附錄本案論罪科刑法條：
槍砲彈藥刀械管制條例第8條第4項
未經許可，持有、寄藏或意圖販賣而陳列第 1 項所列槍枝者，
處 3 年以上 10 年以下有期徒刑，併科新臺幣 7 百萬元以下罰
金。
槍砲彈藥刀械管制條例第12條第4項
未經許可，持有、寄藏或意圖販賣而陳列子彈者，處 5 年以下
有期徒刑，併科新台幣 300 萬元以下罰金。
附表
┌──┬─────────────────┬────────────────┐
│編號│扣案物品                          │備註                            │
├──┼─────────────────┼────────────────┤
│一  │可發射子彈具有殺傷力之改造槍枝壹支│係由仿BERETTA 廠M9型半自動手槍製│
│    │（槍枝管制編號：0000000000號，含彈│造，換裝土造金屬槍管而成之改造槍│
│    │匣壹個）                          │枝，擊發功能正常，可供擊發適用子│
│    │                                  │彈使用，認具殺傷力。            │
├──┼─────────────────┼────────────────┤
│二  │制式子彈顆                      │貳顆，認均係口徑9mm 之制式子彈│
│    │                                  │  ，採樣1 顆試射，可擊發，認具殺│
│    │                                  │  傷力（其中1 顆業經鑑驗試射而耗│
│    │                                  │  盡，僅餘彈殼）。              │
│    │                                  ├────────────────┤
│    │                                  │壹顆，認係口徑9mm 之制式子彈，│
│    │                                  │  彈底具撞擊痕跡，經試射，可擊發│
│    │                                  │  ，認具殺傷力（業經鑑驗試射而耗│
│    │                                  │  盡，僅餘彈殼）。              │
├──┼─────────────────┼────────────────┤
│三  │非制式子彈顆                    │貳顆：認均係非制式子彈，由金屬│
│    │                                  │  彈殼組合直徑9.0 ±0.5mm 金屬彈│
│    │                                  │  頭而成，採樣1 顆試射，可擊發，│
│    │                                  │  認具殺傷力（其中1 顆業經鑑驗試│
│    │                                  │  射而耗盡，僅餘彈殼）。        │
│    │                                  ├────────────────┤
│    │                                  │壹顆，認係非制式子彈，由金屬彈│
│    │                                  │  殼組合直徑9.0mm 金屬彈殼而成，│
│    │                                  │  經試射，雖可擊發，惟發射動能不│
│    │                                  │  足，認不具殺傷力（業經鑑驗試射│
│    │                                  │  而耗盡，僅餘彈殼）。          │
└──┴─────────────────┴────────────────┘